臺灣宜蘭地方法院民事簡易判決
111年度羅簡字第226號
原      告  新光產物保險股份有限公司


法定代理人  吳昕紘  
訴訟代理人  袁子謙  
            黃品豪  
被      告  張涵雅  
訴訟代理人  張璧讌  
上列當事人間請求侵權行為損害賠償（交通）事件，經臺灣新北
地方法院裁定（110年度重簡字第2285號）移送前來，本院於民
國民國111年9月23日言詞辯論終結，判決如下：
    主      文
被告應給付原告新臺幣150,733元，及自110年11月18日起至清償
日止，按週年利率百分之5計算之利息。
原告其餘之訴駁回。
訴訟費用新臺幣2,320元，其中新臺幣1,638元由被告負擔，餘由
原告負擔。
本判決第一項得假執行。但被告如以新臺幣150,733元為原告預
供擔保，得免為假執行。
    事實及理由
一、原告主張：被告於民國109年10月31日上午11時38分許，騎
    乘車牌號碼為000-000號之普通重型機車（下稱系爭肇事機
    車）沿臺北市市民大道6段由西向東行駛於內側車道，行經
    臺北市市民大道6段與松信路口處時，先靠右騎乘至外側車
    道，復貿然左轉切入內側車道，適有原告承保、證人甲○○駕
    駛其所有之車牌號碼000-0000號自用小客車（下稱系爭車輛
    ），亦沿臺北市市民大道6段內側車道直行，閃煞不及，2車
    因而發生碰撞（下稱系爭事故），致系爭車輛受有損害。嗣
    原告賠付系爭車輛修復費用新臺幣（下同）213,471元（零
    件：170,021元、工資：14,600元、塗裝：28,850元），爰
    依民法第184條第1項前段、第191條之2及保險法第53條之法
    律關係，代位請求被告給付上揭修復費用等語。並聲明：被
    告應給付原告213,471元及自起訴狀繕本送達翌日起至清償
    日止，按週年利率5％計算之利息。
二、被告則以：伊就系爭事故之發生並無過失，因伊行駛在前方
    ，甲○○應注意車前狀況、保持安全距離，且事發時甲○○曾向
    其表示車損將交由保險公司負責處理，不會對其求償，嗣證
    人甲○○亦有再次電聯確認被告不須就車損負責，另系爭車輛
    之維修項目均不合理等語為辯，並聲明：㈠原告之訴及假執
    行均駁回；㈡如受不利判決，願供擔保請准宣告免為假執行
    。
三、本院得心證之理由：
  ㈠查原告主張被告騎乘系爭肇事機車，於上開時、地貿然左轉
    彎致與系爭車輛發生碰撞，致系爭車輛受有損害等事實，業
    據其提出車險保單查詢列印、系爭車輛之行車執照、甲○○之
    駕駛執照、照片、道路交通事故當事人登記聯單、保險估價
    單、電子發票證明聯等件為證（見新北地方法院110年度重
    簡字第2285號卷，下稱重簡卷，第15至32頁），且有臺北市
    政府警察局交通警察大隊110年11月4日北市警交大事字第11
    03033478號函暨所附交通事故初步分析研判表、道路交通事
    故現場圖、道路交通事故補充資料表、道路交通事故談話紀
    錄表、道路交通事故調查報告表㈠、㈡、道路交通事故肇事人
    自首情形紀錄表、道路交通事故當事人登記聯單、道路交通
    事故照片黏貼紀錄表，台北市政府警察局信義分局111年7月
    29日北市警信分交字第1113042884號函檢附之事故影像光碟
    等件為憑（見重簡卷第37至69頁；本院卷第17頁）核閱無訛
    ，而被告固不否認確有發生系爭事故之事實，惟仍以前詞置
    辯。
  ㈡按因故意或過失，不法侵害他人之權利者，負損害賠償責任
    ；汽車、機車或其他非依軌道行駛之動力車輛，在使用中加
    損害於他人者，駕駛人應賠償因此所生之損害。但於防止損
    害之發生，已盡相當之注意者，不在此限，民法第184條第1
    項前段、第191條之2分別定有明文；次按汽車（包含機車）
    行駛至交岔路口左轉彎時，應距交岔路口30公尺前顯示方向
    燈或手勢，換入內側車道或左轉車道，行至交岔路口中心處
    左轉，並不得占用來車道搶先左轉。轉彎車應讓直行車先行
    。道路交通安全規則第102條第1項第5、7款定有明文。上開
    規範屬機車駕駛人於騎乘機車時應負之注意義務。又所謂過
    失，指雖非故意，但按其情節應注意、能注意而不注意之情
    形；又所謂相當因果關係，係指無此行為，雖必不生此損害
    ，有此行為，通常即足生此損害，是為有因果關係而言（最
    高法院93年度台上字第2180號判決、87年度台上字第438號
    判決及87年度台上字第78號判決參照）。經查，本件被告於
    上揭時、地騎乘系爭肇事機車，本應注意上開規定，而依卷
    附道路交通事故現場圖、道路交通事故調查報告表㈠、㈡及事
    故現場照片所示，該交岔路口處為行車管制號誌正常運作岔
    路口，道路筆直，路口行車視野良好，且當時天候晴，日間
    有自然光線，柏油路面乾燥無缺陷，亦無障礙物，視距良好
    等客觀情況，並無不能注意之情事，然被告騎乘系爭肇事機
    車先自內側車道駛入外側車道，行至設有行車管制號誌之交
    岔路口減速欲左轉時，竟疏未注意左方內側車道直行之系爭
    車輛讓其先行即貿然左轉，致系爭肇事機車左後車尾與甲○○
    駕駛之系爭車輛前側車身發生碰撞，造成系爭車輛受損，此
    亦有本院勘驗光碟報告暨行車紀錄器畫面截圖在卷可憑（見
    本院卷第24至28頁），難認被告對於防止損害之發生已盡相
    當之注意，足見被告之駕駛行為顯有過失，故被告過失駕駛
    行為應堪認定。又被告之過失駕駛行為與原告承保之系爭車
    輛受有損害間亦具相當因果關係，依上說明，被告自應就其
    過失不法侵權行為所致原告承保系爭車輛之損害，負賠償責
    任。被告辯稱其就系爭事故並無過失等語，自無可採。原告
    承保系爭車輛並已依保險契約給付賠償金予甲○○，則其代位
    請求被告給付，即屬有據。
  ㈢又被保險人因保險人應負保險責任之損失發生，而對於第三
    人有損失賠償請求權者，保險人得於給付賠償金額後代位行
    使被保險人對第三人之請求權，但其所請求之數額，以不逾
    賠償金額為限，保險法第53條第1項亦有明定。次按物被毀
    損時，被害人除得依民法第196條請求賠償外，並不排除民
    法第213條至第215條之適用。依民法第196條請求賠償物被
    毀損所減少之價額，得以修復費用為估定之標準，但以必要
    者為限（例如：修理材料以新品換舊品，應予折舊）。被害
    人如能證明其物因毀損所減少之價額，超過必要之修復費用
    時，就其差額，仍得請求賠償，此有最高法院77年度第9次
    民事庭會議決議可資參照。
  ㈣查原告主張系爭車輛引擎蓋、水箱、水箱護罩、前保桿、左
    前大燈、左前葉子板等部位受損，其修復費用為213,471元
    （零件：170,021元、工資：14,600元、塗裝：28,850元）
    ，業據其提出車損照片、估價單、發票等件（見重簡卷第18
    至32頁）為據，而被告則辯稱維修項目不合理等語。然查，
    依系爭車輛駕駛即甲○○於系爭事故發生後旋即於12時52分在
    警局陳稱略以：我前車頭與對方左側車身碰撞等語（見重簡
    卷第49頁），又觀諸上開警局函文所附之現場照片（見重簡
    卷第67至69頁），系爭車輛引擎蓋、前方保險桿、左前大燈
    等部分均可見刮擦痕及凹痕，系爭車輛車體遺留之刮擦痕及
    凹痕之位置、高度相當，足認系爭車輛右前車身之擦傷，確
    實係遭系爭肇事機車擦撞所致。是本院審酌上開估價單所載
    維修項目與系爭車輛前側車身受損大致相符，且系爭車輛係
    交由與兩造無利害關係之原廠估價並維修之，應有相當之公
    信力，上開估價單又係由原廠維修技師本於專業所為維修項
    目之評估，堪認上開估價單之修理項目有其修復之必要性，
    則原告此部分主張，即堪採信，被告上開所辯，未具體指明
    何項維修費用有何處不合理之處，自無從為其有利之認定，
    其空言所辯，實屬無據，無從憑採。
  ㈤次查，據原告所提之估價單，系爭車輛之修復費用為213,471
    元（零件：170,021元、工資：14,600元、塗裝：28,850元
    ）。然以新零件更換舊零件之零件折舊部分非屬必要費用，
    應予扣除。而系爭車輛係於2019年（108年）11月出廠使用
    ，有行照影本（見重簡卷第17頁）在卷可稽，依行政院所頒
    固定資產耐用年數表及固定資產折舊率表規定，小客車耐用
    年數為5年，依定率遞減法每年應折舊1000分之369，參酌「
    營利事業所得稅查核準則」第95條第6項規定「固定資產提
    列折舊採用平均法或定率遞減法者，以1年為計算單位，其
    使用期間未滿1年者，按實際使用之月數相當於全年之比例
    計算之，不滿1月者，以1月計」。據此，則至發生系爭事故
    之日即109年10月31日為止，系爭車輛實際使用為1年，故原
    告就更換零件部分，所得請求被告賠償之範圍，扣除如附表
    計算書所示之折舊值後，應以107,283元為限，加上其餘非
    屬零件之工資及塗裝費用，系爭車輛必要回復原狀費用應於
    150,733元（計算式：107,283元＋14,600元＋28,850元＝150,7
    33元）範圍內為有理由，原告逾此部分之請求，則非有據，
    不應准許。
  ㈥甲○○就系爭事故之發生並無過失：
　　按損害之發生或擴大，被害人或其代理人或使用人與有過失
    者，法院得減輕賠償金額，或免除之，民法第217條第1項、
    第3項定有明文。次按汽車行駛時，駕駛人應注意車前狀況
    ，並隨時採取必要之安全措施，道路交通安全規則第94條第
    3項前段固有明文。系爭事故發生之過程為被告騎乘系爭肇
    事機車接近肇事路口時，突自外側車道逕行左轉，而被告進
    入甲○○前方車道時，甲○○之車頭已跨越肇事路口之停止線，
    且自被告進入原告前方車道至撞擊發生僅有1秒等情，有勘
    驗報告擷取之行車紀錄器錄影畫面左下方秒數可參（見本院
    卷第26至27頁），可知甲○○係於直行中接近肇事路口時突遇
    被告騎乘系爭肇事機車自外側車道突闖入內側車道並逕行左
    轉，實難認其有足夠反應時間得以防止系爭事故之發生，故
    本院認甲○○就系爭事故無迴避可能性可言，尚難認甲○○就系
    爭事故發生亦與有過失。
　㈦至被告復辯稱甲○○曾對其表示不須賠償系爭車輛損害等語，
    然為原告所否認。按當事人主張有利於己之事實者，就其事
    實有舉證之責任，民事訴訟法第277條定有明文。是被告就
    此有利於己之事項，自應負舉證之責，然據甲○○到庭具結證
    稱略以：伊並未向被告表示不請求因系爭事故所生之系爭車
    輛損害，亦未與被告成立和解，僅曾表示車損保險公司會處
    理，保險公司會再與被告聯絡，並未說車損不用負責，亦未
    曾以電話對被告家人表示不須賠償車損等語（見本院卷第37
    背面至38頁），可知甲○○並未就系爭車輛之車損捨棄其損害
    賠償請求權。被告復未能提出其他相關證據證明前開抗辯為
    真，本院即無從為有利被告之認定，併此指明。
四、末按給付無確定期限者，債務人於債權人得請求給付時，經
    其催告而未為給付，自受催告時起，負遲延責任。其經債權
    人起訴而送達訴狀，與催告有同一之效力；又遲延之債務，
    以支付金錢為標的者，債權人得請求依法定利率計算之遲延
    利息；應付利息之債務，其利率未經約定，亦無法律可據者
    ，週年利率為5％，民法第229條第2項、第233條第1項前段及
    第203條，分別定有明文。查原告對被告之損害賠償請求權
    ，為未定給付期限之金錢債權，揆諸前揭規定，原告請求被
    告給付自起訴狀繕本送達被告翌日即110年11月18日（見重
    簡卷第75頁送達證書）起至清償日止，按週年利率5％計算之
    利息，為有理由。
五、綜上所述，原告依民法第184條第1項前段、第191條之2及保
    險法第53條之法律關係，請求被告給付150,733元，及自110
    年11月18日起至清償日止，按週年利率5％計算之利息，為有
    理由，應予准許；逾此範圍之請求，為無理由，應予駁回。
六、本件係適用簡易程序所為被告敗訴判決，爰依民事訴訟法第
    389條第1項第3款規定，應依職權宣告假執行，並依被告聲
    請宣告免為假執行之擔保金額。
七、本件事證已臻明確，兩造其餘之攻擊防禦方法及所提證據，
    於判決結果不生影響，爰不一一論列。至被告於111年9月28
    日16時許遞送本院之書狀，係於本件言詞辯論終結後始行提
    出，依法本院不予審酌，併此敘明之。
八、訴訟費用負擔之依據：民事訴訟法第79條。本件訴訟標的金
    額213,471元，應徵收第一審起訴裁判費2,320元，已由原告
    預納，爰職權確定被告應負擔之訴訟費用如主文第3項所示
    。　　
中　　華　　民　　國　　111 　年　　10　　月　　21　　日
    　　　　　　　羅東簡易庭法　官  黃淑芳
以上正本係照原本作成。
如不服本判決，應於送達後20日內，向本院提出上訴狀並表明上
訴理由，如於本判決宣示後送達前提起上訴者，應於判決送達後
20日內補提上訴理由書（須附繕本）。
如委任律師提起上訴者，應一併繳納上訴審裁判費。
中　　華　　民　　國　　111 　年　　10　　月　　21　　日
                            書記官  廖文瑜

附表
折舊時間           金額（新臺幣，元以下四捨五入）
第1年折舊值        170,021×0.369=62,738元。
第1年折舊後價值    170,021-62,738=107,283元。